【裁判字號】    88,易,1451
【裁判日期】    890208
【裁判案由】    違反醫師法
【裁判全文】
臺灣彰化地方法院刑事判決                        八十八年度易字第一四五一號
    公  訴  人  臺灣彰化地方法院檢察署檢察官
    被      告  甲○
右列被告因違反醫師法案件，經檢察官提起公訴 (八十八年度偵字第三四一０號)，
本院判決如左：
    主    文
甲○連續未取得合法醫師資格，擅自執行醫療業務，處有期徒刑壹年陸月，緩刑伍年
。
病歷表伍張沒收。
    事    實
一、甲○明知其未取得合法醫師資格，不得擅自執行醫療業務，竟約自民國八十六年
    間起，至八十八年五月間止，在彰化縣彰化市○○○路五七五號開設「老漢中醫
    診所」，基於概括犯意，連續為多數不特定之民眾把脈、問診、開中藥方治病，
    而擅自執行醫療業務，嗣於八十八年二月二十三日上午十時二十分許，由彰化縣
    政府衛生局人員依甲○編著之「老國醫腦科婦科六十年臨床經驗談」小冊子廣告
    ，至上址稽查而查獲，並扣得其所有並擅自執行醫療業務所用之病患柯順發、張
    文彬、李吉雄、陳旭如、黃保鋒之病歷表計五張。
二、案經彰化縣政府函送臺灣彰化地方法院檢察署檢察官偵查起訴。
    理    由
一、訊據被告甲○固坦承曾於上開八十六年間起，至八十八年五月間，連續多次為民
    看診開處方箋拿藥等行為，然矢口否認有何違法犯行，辯稱伊具有醫師資格，係
    行政院國軍退除役官兵輔導委員會（下稱輔導會）分發的云云。
二、按被告辯稱其具有合法醫師資格，無非以行政院國軍退除役官兵輔導委員會苗栗
    縣聯絡中心六十二年三月二十二日（六二）苗縣聯字第四五六號函，及行政院衛
    生署六十五年九月二十三日衛署醫字第一二五七六０號函為主要依據。惟查，上
    開退輔會苗栗縣聯絡中心函示：「台端副業生產項目．．．．准予變更為中醫診
    所」。經本院再函請輔導會解釋，其以（八九）輔壹字第二七三號函覆本院稱：
    「榮民甲○係六十一年三月申請貸款一萬元，從事養豬副業，復於六十二年三月
    申請變更貸款項目為『中醫診所』。本會僅負責家副貸款業務，至於『中醫業務
    執照』、『醫師合格證明』之核發及其醫療業務，非本會權責」。又上開行政院
    衛生署函示：「關於退除役軍人轉任衛生技術人員及格之公共衛生醫師，經輔導
    會分發在分發機關執行醫療業務，不視為違反違反醫師法第廿七條之規定，視同
    合法醫師，執行醫療業務不予限制。但該類及格人員，非經輔導會分發，而執行
    醫療業務者，不得援照辦理。」，亦明確指出退役軍人轉任公共衛生醫師，及在
    分發機關，執行醫療業務之要件。然被告係私自於民間開中醫診所業務，與該函
    所示情形不符。另據輔導會（八八）輔參字第四三二四號函稱，被告於民國六十
    二、六十三、六十四年特種考試國軍退除役醫事人員執業資格、六十五年特種考
    試退除役軍人轉任衛生技術人員公共醫師錄取名單中，均無甲○其人。且據行政
    院衛生署函稱，被告並未具有醫師資格。另據考選部（八八）選專字第一六０八
    ０號函覆本院稱：「甲○未經四十四年特種中醫師考試及格，亦無參加該年特種
    中醫師考試及格證明（考試成績單）；本部五十五年七月一日（五五）選二字第
    五０九六七號文件，係本部答復甲○查詢函件，非補發之及格證書」。從而，被
    告辯稱伊具醫師資格一節，實無依據。又被告為民眾柯順發、張文彬、李吉雄、
    陳旭如、黃保鋒等人把脈開藥方治病，據被告承認，並據柯順發、張文彬、陳旭
    如於偵查中證述無誤，亦有病歷表五張可稽。另受被告僱用之何佩真於警訊稱：
    伊於「老漢中醫診所」任掛號及幫被告包藥包等工作。復有被告編著「老國醫腦
    科婦科六十年臨床經驗談」小冊在卷足以佐證。綜上，被告未取得合法醫師資格
    ，連續擅自執行醫療業務行為，應足以認定，其辯稱係諉卸之詞，不足採信，犯
    行洵堪認定。
三、核被告所為，係犯醫師法第二十八條第一項前段之罪。被告多次犯行，時間緊接
    ，顯係基於概括之犯意，觸犯構成要件相同之罪名，應依連續犯論以一罪，並加
    重其刑。爰審酌被告犯罪之動機、目的、手段、所生之危害及犯罪後之態度等一
    切情狀，量處如主文所示之刑，資以懲儆。又被告前未曾受有期徒刑以上刑之宣
    告，此有台灣彰化地方法院檢察署刑案資料查註紀錄表足稽，且年紀已七十八歲
    高齡，其經此教訓，當知警惕而無再犯之虞，本院認本件所宣告之刑，以暫不執
    行為宜，爰依法宣告緩刑伍年，以啟自新。扣案病歷表五張之係被告所有，供犯
    本罪所用之物，併予宣告沒收。
據上論斷，應依刑事訴訟法第二百九十九條第一項前段，醫師法第二十八條第一項前
段，刑法第十一條前段、第五十六條、第七十四條第一款、第三十八條第一項第二款
，判決如主文。
本案經檢察官陳德芳到庭執行職務。
中    華    民   國    八十九    年      二        月          八      日
                              臺灣彰化地方法院刑事第二庭
                                  法      官  王  鏡  明
右正本證明與原本無異。
如不服本判決，應於判決送達後十日內向本院提出上訴狀( 須附繕本 )。
告訴人或被害人對於判決如有不服具備理由請求檢察官上訴者，其上訴期間之計算係
以檢察官收受判決正本之日期為準。
                                  法院書記官  黃  靜  華
中      華      民      國      八十九      年    二    月     十一     日
醫師法第二十八條
未取得合法醫師資格，擅自執行醫療業務者，處一年以上三年以下有期徒刑，得併
  科新台幣三萬元以上十五萬元以下罰金，其所使用之藥械沒收之。但合於左列情形
  之一者，不在此限：
  一、在中央衛生主管機關認可之醫院，於醫師指導下實習之國內醫學院、校學生或
      畢業生。
  二、在醫療機構於醫師指示下之護士、助產士或其他醫事人員。
  三、合於第十一條第一項但書規定者。
  四、臨時施行急救者。
犯前項之罪因而致人傷害或死亡者，應依刑法加重其刑至二分之一，並負損害賠償
  之責。


司法院資訊處製作；財團法人民間司法改革基金會備份。
